【裁判字號】    89,自,92
【裁判日期】    900302
【裁判案由】    妨害自由
【裁判全文】
臺灣新竹地方法院刑事裁定                            八十九年度自字第九二號
    自  訴  人  甲○○
    被      告  乙○○
右列被告因妨害自由案件，經自訴人提起自訴，本院裁定如左：
    主    文
自訴駁回。
    理    由
一、按法院或受命法官於自訴案件第一次審判期日前訊問自訴人、被告及蒐集或調查
    證據結果，如認為案件有刑事訴訟法第二百五十二條至第二百五十四條之情形者
    ，得以裁定駁回自訴，同法第三百二十六條第三項定有明文。
二、自訴意旨略以：被告乙○○前因車禍事故，以安全帽丟擲自訴人甲○○所駕駛之
    自用小客車後擋風玻璃，造成嚴重毀損，業經自訴人提出毀損自訴在案，嗣被告
    有意和解，雙方遂定於民國八十九年十月二十八日上午九時，在新竹市警察局第
    二分局協調。八十九年十月二十八日，因賠償金額未能達成共識，自訴人即欲離
    去，惟被告一再糾纏，自訴人只得同意再赴被告所指定之修車廠洽談，然自訴人
    心中已不願和解，便於途中以行動電話通知被告此事，詎料被告竟尾隨自訴人，
    且在新竹市○○○街與光華南路交接處，以其友人所駕駛之自用小客車擋住自訴
    人所駕駛之自用小客車，並強行打開自訴人車門，阻擋自訴人離開，態度凶狠蠻
    橫，嗣經自訴人以行動電話撥打「一一二」二次，電請新竹市警察局第二分局警
    員出面干預，方得脫困，事情前後歷時約半小時，此期間內自訴人身心飽受威脅
    、摧殘。被告之行為顯已涉犯刑法三百零二條之妨害自由罪，爰提起本件自訴，
    追究被告刑責等語。
三、按犯罪事實應依證據認定之，無證據不得推定其犯罪，又自訴人之指訴本來就是
    意圖使被告受刑事處分，是其指訴是否可信，仍應調查其他證據以查其是否與事
    實相符。訊據被告乙○○堅決否認有自訴人所指之妨害自由犯行，辯稱：八十九
    年十月二十八日雙方確於新竹市警察局第二分局協調毀損之賠償金，但無法達成
    共識，其提議改赴修車廠估價，自訴人亦表示同意，便分頭前往，惟不久自訴人
    以行動電話稱其不去了，說完便關機，嗣後其在路上巧遇自訴人，雙方便把車輛
    停放路旁，自訴人自行下車，其問完自訴人居家之電話後即先離去，並無自訴人
    所指強拉車門或阻擋自訴人離開之情事，且當天自訴人並未報案等語。查被告已
    否認有此犯行，而本院向新竹市警察局第二分局函查結果，八十九年十月二十八
    日上午並未受理自訴人之報案，有該分局九十年一月十七日竹市警二分刑字第一
    ０三三二號函在卷可憑。職是，自訴意旨所指被告涉犯刑法第三百零二條妨害自
    由罪，除自訴人之指訴外，別無其他積極證據足以證明被告確有此犯行，自不得
    遽為被告不利之認定。
四、又自訴人雖於九十年二月二十日具狀撤回本件自訴案件，惟本件並非告訴或請求
    乃論之罪，自訴人撤回自訴與刑事訴訟法第三百二十五條第一項所定要件不合，
    尚不生撤回效力，併此敘明。
五、綜上所述，既無法證明被告涉犯有自訴人所指之妨害自由罪，應認本件具有刑事
    訴訟法第二百五十二條第十款之情事，爰依首揭規定，逕以裁定駁回自訴。
據上論斷，應依刑事訴訟法第三百二十六條第三項，裁定如主文。
中      華      民      國      九十      年      三      月      二    日
                                  臺灣新竹地方法院刑事第一庭
                                      法  官  李  珮  瑜
右正本證明與原本無異。
如不服本裁定，應於裁定送達後五日內向本院提出抗告狀。
                                      書記官  龔  紀  亞
中      華      民      國      九十      年      三      月      二    日


司法院資訊處製作；財團法人民間司法改革基金會備份。
